臺灣彰化地方法院民事判決　95年度訴字第844號
原　　　告　庚○○
訴訟代理人　李淵源律師
被　　　告　Ｄ○
　　　　　　甲○○○
　　　　　　　　　　　　7弄8.
　　　　　　丙○○
　　　　　　　　　　　　2號
　　　　　　丁○○　　原住台南.
　　　　　　　　　　　　13樓.
　　　　　　乙○○
　　　　　　　　　　　　之1
　　　　　　戊○
　　　　　　Ｏ○
　　　　　　Ｑ○○
　　　　　　　　　　　　號
　　　　　　Ｗ○○○
　　　　　　Ｔ○○
　　　　　　Ｎ○○
　　　　　　　　　　　　號
　　　　　　Ｖ○
　　　　　　　　　　　　15弄.
　　　　　　Ｃ○○
　　　　　　　　　　　　15弄.
　　　　　　黃○○
　　　　　　　　　　　　8弄3.
　　　　　　Ｓ○○
　　　　　　　　　　　　弄19.
　　　　　　巳○○
　　　　　　　　　　　　弄19.
　　　　　　寅○○
　　　　　　卯○○
　　　　　　Ｍ○○
　　　　　　　　　　　　號
　　　　　　丑○○
　　　　　　Ｒ○○
　　　　　　辰○○
　　　　　　Ｌ○○
　　　　　　宙○○
　　　　　　壬○○
　　　　　　Ｂ○○
前列二人共同
訴訟代理人　Ａ○○
被　　　告　亥○○
　　　　　　辛○○
　　　　　　　　　　　　2號之.
　　　　　　酉○○
　　　　　　Ｐ○○
　　　　　　地○○
　　　　　　宇○○
　　　　　　癸○○
前列一人
訴訟代理人　申○○
被　　　告　子○○○
前列一人
訴訟代理人　Ｈ○○
　　　　　　Ｋ○○
被　　　告　戌○○
前列一人
訴訟代理人　Ｕ○○
複代理人　　己○○
被　　　告　天○○
兼前列一人
法定代理人　Ｅ○○○
被　　　告　未○○
　　　　　　Ｇ○○
　　　　　　　　　　　　之1
　　　　　　Ｆ○○
　　　　　　Ｉ○○
　　　　　　　　　　　　樓
兼前列四人共同
訴訟代理人　Ｊ○○
　　　　　　　　　　　　號3樓.
被　　　告　玄○○
　　　　　　午○○
　　　　　　Ａ○○
上列當事人間請求分割共有物事件，本院於民國九十六年八月三
十日言詞辯論終結，茲判決如下：
    主  文
被告Ｄ○、甲○○○、丙○○、丁○○、乙○○、戊○、Ｏ○、
Ｑ○○應就其被繼承人林漢章所遺留坐落彰化縣和美鎮○○段第
一四九地號、地目建、面積七五二平方公尺土地，應有部分一二
０分之一０辦理繼承登記。
被告Ｗ○○○、Ｔ○○、Ｎ○○、Ｖ○、Ｃ○○、黃○○、Ｓ○○、巳○○、寅○○、卯○○、Ｍ○○、丑○○、Ｒ○○、辰○○、Ｌ○○、宙○○應就其被繼承人林秋木所遺留坐落彰化縣和
美鎮○○段第一四九地號、地目建、面積七五二平方公尺土地，
應有部分一二０分之四辦理繼承登記。
被告玄○○、午○○、Ａ○○、壬○○、亥○○、Ｂ○○應就其
被繼承人林水守所遺留坐落彰化縣和美鎮○○段第一四九地號、
地目建、面積七五二平方公尺土地，應有部分一二０分之四辦理
繼承登記。
兩造共有坐落彰化縣和美鎮○○段第一四九地號、地目建、面積
七五二平方公尺土地應分割為如附圖及附表一所示。
訴訟費用由兩造按如附表二所示之比例負擔。
    事實及理由
壹、程序方面：
一、本件被告Ｄ○、甲○○○、丙○○、丁○○、乙○○、戊○
    、Ｏ○、Ｑ○○、Ｎ○○、Ｖ○、Ｃ○○、黃○○、Ｓ○○
    、巳○○、寅○○、卯○○、Ｒ○○、辰○○、Ｌ○○、宙
    ○○、亥○○、辛○○、Ｐ○○、地○○、午○○等經合法
    通知，未於言詞辯論期日到場；被告Ｗ○○○、壬○○、Ｂ
    ○○、癸○○、戌○○、子○○○、Ｅ○○○、未○○、Ｇ
    ○○、Ｆ○○、Ｉ○○、Ｊ○○、天○○、玄○○、Ａ○○
    、酉○○、宇○○、Ｔ○○、丑○○、Ｍ○○等經合法通知
　　，未於最後言詞辯論期日到場，經核無民事訴訟法第三百八
　  十六條各款所到情形，爰依原告之聲請，由其一造辯論而為
    判決。
二、按訴訟繫屬中為訴訟標的之法律關係，雖移轉於第三人，於
    訴訟無影響。但第三人如經兩造同意，得聲請代當事人承當
    訴訟。前項但書情形，僅他造不同意者，移轉之當事人或第
    三人得聲請法院以裁定許第三人承當訴訟，民事訴訟法第二
    百五十四條第一項、第二項定有明文。查本件被告Ｅ○○○
    、未○○、Ｇ○○、Ｆ○○、天○○之應有部分，於訴訟繫
    屬中移轉登記予共同被告Ｊ○○、Ｉ○○二人，有土地登記
    謄本在卷可按，其等為移轉登記後，兩造均未聲請承當訴訟
    ，本件依前開規定，仍以被告Ｅ○○○、未○○、Ｇ○○、
    Ｆ○○、天○○為判決，而此部分判決之效力則及於共同被
    告Ｊ○○、Ｉ○○二人，併予敘明。
貳、實體方面：
一、原告起訴主張：
（一）坐落彰化縣和美鎮○○段第一四九地號、地目建、面積七
      五二平方公尺土地為兩造所共有，原共有人林漢章應有部
      分一二０分之一０、原共有人林秋木應有部分一二０分之
      四、原共有人林水守應有部分一二０分之四、被告辛○○
      、Ｐ○○、地○○應有部分各四０分之一、原告庚○○應
      有部分一二０分之二五、被告酉○○應有部分一二０分之
      四、被告癸○○、戌○○應有部分各八分之一、被告林沈
      王暇應有部分一二０分之二四、被告Ｅ○○○、未○○、
      Ｇ○○、Ｆ○○、Ｉ○○、Ｊ○○、天○○應有部分各一
      六八分之一。
（二）原共有人林漢章於民國七十三年十一月三日死亡，被告Ｄ
      ○、甲○○○、丙○○、丁○○、乙○○、戊○、Ｏ○、
　　　Ｑ○○等八人為其現存繼承人，迄未辦理繼承登記，爰請
　　  求其等為辦理繼承之登記。
（三）原共有人林秋木於八十年十一月一日死亡，被告Ｗ○○○
      、Ｔ○○、Ｎ○○、Ｖ○、Ｃ○○、黃○○、Ｓ○○、巳
　　　○○、寅○○、卯○○、Ｍ○○、丑○○、Ｒ○○、辰○○、Ｌ○○、宙○○等十六人為其現存繼承人，迄今亦未
  　　辦理繼承登記，爰請求其等為辦理繼承之登記。
（四）原共有人林水守於八十三年五月一日死亡，被告玄○○、
      午○○、Ａ○○、壬○○、亥○○、Ｂ○○等六人為其現
      存繼承人，迄今未辦理繼承登記，爰請求其等為辦理繼承
      之登記。
（五）系爭土地為兩造所共有，因不能協議分割，兩造又無不得
      分割之特約，且今僅原告及少數被告居住其間，被告等多
      數皆已外遷他處，位於其上建物亦因年久失修，有部分甚
      至屋頂塌陷，牆面傾圯，岌岌可危，內部更雜草叢生，鼠
      蛇出沒，此種情形對原告居於其間威脅甚大，屢想改建而
      無法成事，加以部分共有人之繼承人因嫌所得面積不多，
      而放棄辦理繼承登記，為保原告之權益，爰依民法第八百
      二十三條、第八百二十四條第二項之規定，訴請判決分割
      。並聲明如主文所示。
二、被告方面：
１、被告Ｄ○、甲○○○、丙○○、丁○○、乙○○、戊○、Ｏ
    ○、Ｑ○○、Ｎ○○、Ｖ○、Ｃ○○、黃○○、Ｓ○○、巳
    ○○、寅○○、卯○○、Ｒ○○、辰○○、Ｌ○○、宙○○
    、亥○○、午○○等經合法通知後均未於言詞辯論期日到場
    ，亦未具狀陳述表示意見。
２、被告辛○○、Ｐ○○、地○○未於言詞辯論期日到場，惟提
    出同意書表示同意分割，並同意原告所提之分割方案，且分
    割後被告三人願保持共有。
３、被告Ｗ○○○、壬○○、Ｂ○○、癸○○、戌○○、子○○○、Ｅ○○○、未○○、Ｇ○○、Ｆ○○、Ｉ○○、Ｊ○○
    、天○○、玄○○、Ａ○○、酉○○、宇○○、Ｔ○○、丑
    ○○、Ｍ○○等經合法通知，未於最後言詞辯論期日到場，
    據其前辯論期日提出之聲請及陳述如下：
  (1)被告Ｗ○○○、Ｂ○○、壬○○、癸○○、宇○○、陳林玉
    英、丑○○：同意分割，但應公平分割，土地上已坍塌之建
    物因無法使用，已無保存的必要。
  (2)被告酉○○：同意分割，但不同意原告之分割方案。
  (3)被告Ｅ○○○、未○○、Ｇ○○、Ｆ○○、Ｉ○○、Ｊ○○
    、天○○：同意分割，並同意原告之分割方案，分割後其等
    願保持共有。
  (4)被告子○○○：同意分割，並同意原告之分割方案，且被告
    酉○○之建物已倒塌，他分在何處應該都沒有影響。
  (5)被告Ａ○○、玄○○、Ｍ○○、戌○○：同意分割，並同意
    原告之分割方案。
三、原告主張之前揭事實，業據其提出與所述相符之土地登記謄
    本及地籍圖、戶籍謄本、繼承系統表等件為證，並為到場之
    被告等人所不爭執，自堪信為真實。又原告請求代位訴請被
    告Ｄ○、甲○○○、丙○○、丁○○、乙○○、戊○、Ｏ○
    、Ｑ○○、Ｗ○○○、Ｔ○○、Ｎ○○、Ｖ○、Ｃ○○、黃
　　○○、Ｓ○○、巳○○、寅○○、卯○○、Ｍ○○、丑○○
  　、Ｒ○○、辰○○、Ｌ○○、宙○○、玄○○、午○○、Ａ
　　○○、壬○○、亥○○、Ｂ○○等人分別應就其等之被繼承
　  人所遺之財產辦理繼承登記，並依民法第八百二十三條第一
    項、第八百二十四條第二項之規定判決分割系爭土地，洵屬
    有據，應予准許。
四、按因繼承、強制執行、公用徵收或法院之判決，於登記前已
    取得不動產物權者，非經登記，不得處分其物權，民法第七
    百五十九條定有明文。又分割共有物，性質上為處分行為，
    依民法第七百五十九條規定，共有不動產之共有人中有人死
    亡時，於其繼承人未為繼承登記以前，固不得分割共有物。
    惟原告如於本件訴訟中，請求死亡共有人之繼承人辦理繼承
    登記，並合併對繼承人及其餘共有人為分割共有物之請求，
    不但符合訴訟經濟原則，亦與民法第七百五十九條規定之旨
    趣無違（最高法院六十九年臺上字第一０一二號判例意旨參
    照）。查系爭土地原共有人林漢章於七十三年十一月三日死
    亡，被告Ｄ○、甲○○○、丙○○、丁○○、乙○○、戊○
    、Ｏ○、Ｑ○○等人為其繼承人；原共有人林秋木於八十年
    十一月一日死亡，被告Ｗ○○○、Ｔ○○、Ｎ○○、Ｖ○、
    Ｃ○○、黃○○、Ｓ○○、巳○○、寅○○、卯○○、Ｍ○○、丑○○、Ｒ○○、辰○○、Ｌ○○、宙○○等人為其繼
　  承人；原共有人林水守於八十三年五月一日死亡，被告玄○○、午○○、Ａ○○、壬○○、亥○○、Ｂ○○等人為其繼
    承人，以上被告迄今尚未辦理繼承登記等情，已如前述，則
    原告起訴請求分割系爭土地同時，併請求被告Ｄ○、甲○○○、丙○○、丁○○、乙○○、戊○、Ｏ○、Ｑ○○應就其
    被繼承人林漢章所遺系爭土地之應有部分辦理繼承登記；被
　　告Ｗ○○○、Ｔ○○、Ｎ○○、Ｖ○、Ｃ○○、黃○○、Ｓ
  　○○、巳○○、寅○○、卯○○、Ｍ○○、丑○○、Ｒ○○
    、辰○○、Ｌ○○、宙○○應就其被繼承人林秋木所遺系爭
    土地之應有部分辦理繼承登記；被告玄○○、午○○、Ａ○○、壬○○、亥○○、Ｂ○○應就其被繼承人林水守所遺系
　  爭土地之應有部分辦理繼承登記，均無不合，應予准許。爰
    判決如主文第一項、第二項、第三項所示。
五、再查系土地為一不規則形，土地中間有一條私設巷道，巷道
    兩旁為共有人之建物，業經本院履勘現場及囑託彰化縣和美
    地政事務所派員依地籍圖及使用現狀予以測量繪製，製有勘
    驗筆錄及土地複丈成果圖在卷可按。本院審酌系爭土地之地
    形，及其上建物，除被告酉○○不同意原告所提之分割方案
    外，其被告等均同意原告提出之分割方案，然被告酉○○並
    未提出任何分割方案以供本院審酌，經考慮兩造之願意及現
    場建物後，採原告之分割方案，被告酉○○分得之土地部分
    面臨其等保留之私設道路，可供通行，並無不利被告酉○○
    之情形等情，爰判決如主文第三項所示。
六、按因共有物分割、經界或其他性質上類似之事件涉訟，由敗
    訴當事人負擔訴訟費用顯失公平者，法院得酌量情形，命勝
    訴之當事人負擔其一部。共同訴訟人，按其人數，平均分擔
    訴訟費用。但共同訴訟人於訴訟之利害關係顯有差異者，法
    院得酌量其利害關係之比例，命分別負擔，民事訴訟法第八
    十條之一、第八十五條第一項但書定有明文。本院認為本件
    訴訟費用應由兩造按其原應有部分之比例負擔，較符公平，
    爰判命如主文第四項所示。
據上論結，原告之訴為有理由，依民事訴訟法第三百八十五條第
一項前段、第七十八條、第八十條之一、第八十五條第一項但書
、第二項，判決如主文。
中　　華　　民　　國　　96　　年　 　9　　月　　13　　日
                  民事第二庭    法　官　陳秋錦
以上正本係照原本作成。
如對判決上訴，應於判決送達後20日內向本院提出上訴狀。
中　　華　　民　　國　　96　　年　 　9　　月　　13　　日
                      　　　    書記官　王惠嬌
附表一：
一、編號１部分面積一一七平方公尺土地，分歸原告庚○○取得
    。
二、編號２部分面積四二平方公尺土地，分歸被告地○○、辛○○、Ｐ○○按原應有部分比例保持共有取得。
三、編號３部分面積二四平方公尺，土地分歸被告Ｅ○○○、未
    ○○、Ｇ○○、Ｆ○○、Ｉ○○、Ｊ○○、天○○按原應有
    部分比例保持共有取得。
四、編號４部分面積二四平方公尺土地，分歸被告宇○○取得。
五、編號５部分面積四七平方公尺土地，分歸被告Ｄ○、甲○○○、丙○○、丁○○、乙○○、戊○、Ｏ○、Ｑ○○（即林
    漢章之繼承人）共同取得並保持公同共有。
六、編號６部分面積七０平方公尺土地，分歸被告癸○○取得。
七、編號７部分面積七０平方公尺土地，分歸被告戌○○取得。
八、編號８部分面積一一二平方公尺土地，分歸被告子○○○取
    得。
九、編號９部分面積一八平方公尺土地，分歸被告酉○○取得。
十、編號10部分面積一八平方公尺土地，分歸被告Ｗ○○○、Ｔ
    ○○、Ｎ○○、Ｖ○、Ｃ○○、黃○○、Ｓ○○、巳○○、
    寅○○、卯○○、Ｍ○○、丑○○、Ｒ○○、辰○○、Ｌ○○、宙○○（即林秋木之繼承人）共同取得並保持公同共有
　  。
十一、編號11部分面積一八平方公尺土地，分歸被告玄○○、午
      ○○、Ａ○○、壬○○、亥○○、Ｂ○○（即林水守之繼
      承人）共同取得並保持公同共有。
十二、編號12部分面積一九二平方公尺土地，供為道路使用，由
      兩造按原應有部分保持共有。
附表二：
一、原告庚○○負擔一二０分之二五。
二、被告Ｄ○、甲○○○、丙○○、丁○○、乙○○、戊○、Ｏ
    ○、Ｑ○○連帶負擔一二０分之一０。
三、被告Ｗ○○○、Ｔ○○、Ｎ○○、Ｖ○、Ｃ○○、黃○○、
    Ｓ○○、巳○○、寅○○、卯○○、Ｍ○○、丑○○、Ｒ○○、辰○○、Ｌ○○、宙○○連帶負擔一二０分之四。
四、被告玄○○、午○○、Ａ○○、壬○○、亥○○、Ｂ○○連
    帶負擔一二０分之四。
五、被告辛○○、Ｐ○○、地○○各負擔四０分之一。
六、被告酉○○負擔一二０分四。
七、被告宇○○負擔二四分之一。
八、被告癸○○、戌○○各負擔八分之一。
九、被告子○○○負擔一二０分之二四。
十、被告Ｅ○○○、未○○、Ｇ○○、Ｆ○○、Ｉ○○、Ｊ○○
    、天○○各負擔一六八分之一。
